【裁判字號】    98,交聲,1379
【裁判日期】    981124
【裁判案由】    違反道路交通管理處罰條例聲明異議
【裁判全文】
臺灣士林地方法院交通事件裁定        98年度交聲字第1379號
原處分機關  交通部公路總局臺北區監理所基隆監理站
異  議  人
即受處分人  東亞運輸倉儲股份有限公司
法定代理人  甲○○
上列異議人即受處分人因違反道路交通管理處罰條例案件，對於
交通部公路總局臺北區監理所基隆監理站於民國98年9 月16日所
為之處分（原處分案號：基監字第裁42-I00000000號）聲明異議
，本院裁定如下：
    主  文
原處分撤銷。
東亞運輸倉儲股份有限公司汽車所有人牌照遺失，不報請公路主
管機關補發，處罰鍰新臺幣參佰元。
    理  由
一、異議意旨略以：原裁決書認為異議人所有412-KB號曳引車「
    領有號牌未懸掛」並提出拍攝照片四張為據，而裁決違反道
    路交通處罰條例第12條第1 項第7 款及同條第2 項之規定處
    罰異議人。惟查：(1)該四張照片中車前已經懸掛有412-KB號
    並沒有「領有號牌未懸掛」，而車後部分車牌因為抖動已經
    斷裂掉地下遺失，但上面依舊可以看到有部分號牌殘體留在
    車後掛牌的地方（證一），是遺失號牌而非「領有號牌未懸
    掛」，而此遺失號牌司機亦以向高雄市政府警察局小港分局
    報案協尋，此有車輛協尋電腦輸入單（見證二）可證。(2)故
    異議人是違反道路交通處罰條例第十四條第一款「一、牌照
    遺失或破損，不報請公路主管機關補發、換發或重新申請。
    」之規定，是處汽車所有人新臺幣三百元以上六百元以下罰
    鍰，而非第12條第1 項第7 款之處分等語。
二、原處分意旨略以：異議人即受處分人東亞運輸倉儲股份有限
    公司駕駛車號412-KB號營業貨櫃曳引車，於民國98年9 月13
    日14時47分許，行經彰化縣伸港鄉臺17線與興工路口處，經
    警查獲有「號牌未依指定位置懸掛」之違規，依道路交通管
    理處罰條例第12條第1 項第7 款、第12條第2 項規定，裁處
    罰鍰5,400 元及吊銷牌照。
三、按汽車有下列情形之一，處汽車所有人3,600 元以上1,0800
    元以下罰鍰，並禁止其行駛，牌照吊銷之：七、已領有號牌
    而未懸掛或不依指定位置懸掛者，道路交通管理處罰條例第
    12 條 第1 項第7 款、第2 項訂有明文；次按「汽車行駛有
    下列情形之一者，處汽車所有人新臺幣300 元以上600 元以
    下罰鍰，並責令改正、補換牌照或禁止其行駛：一、牌照遺
    失或破損，不報請公路主管機關補發、換發或重新申請。」
    前開條例第14條第1 款亦定有明文。前開條例第12條第1 項
    第7 款條文之規範情狀，係指領有牌照者無故未懸掛或不依
    指定位置懸掛車牌，雖條文規定不依指定位置懸掛者應予處
    罰，然該條規範意旨乃在於防止已領有號牌，而不懸掛車牌
    ，以逃避警方對交通違規之舉發或對車輛來歷不明者之處罰
    。是以，若汽車所有人主觀上有不掛號牌之決意，客觀上號
    牌亦確有未懸掛或不依指定位置懸掛之情形，始得依該款之
    規定予以處罰。又前開條例第14條第1 款條文之「牌照破損
    」，則與「牌照遺失」之情形併列，另同條第3 款復規範「
    號牌污穢，不洗刷清楚或為他物遮蔽，非行車途中因遇雨、
    雪道路泥濘所致」之違規情形。二者併列以觀，則若有第14
    條第1 款之「牌照遺失」情形，且該牌照遺失非因汽車所有
    人或駕駛人故意所致，縱有延不申請換發，導致交通稽查困
    難之情形，亦非前開條例第12條第1 項第7 款之規範範疇。
四、經查：
(一)本件汽車駕駛人陳瑞德駕駛異議人即受處分人東亞運輸倉儲
    股份有限公司所有之車牌號碼412-KB號營業貨櫃曳引車，於
    上開時、地為警查獲已領有號牌而未見懸掛，並依道路交通
    管理處罰條例第12條第1 項第7 款規定予以掣單舉發之事實
    ，有彰化縣警察局和美分局98年10月8 日和警分五字第0980
    018560號函附舉發照片4 幀、舉發違反道路交通管理事件通
    知單1 份在卷可證，應可認為真實。
(二)又依異議人聲明異議書狀載意旨，其對於上揭時地駕駛未見
    懸掛車牌之系爭車輛而為警攔檢後掣單舉發一情固不否認，
    惟查，據異議人所附之照片，系爭車輛後方懸掛車牌之牌座
    處確有斷裂破損及部分號牌殘體之情狀；又觀卷附採證照片
    4 幀所示，系爭車輛之前方仍有懸掛車牌，如異議人果有以
    不懸掛號牌之手段，意圖使公路監理、警察機關無法正確管
    理車籍、取締違規之決意，藉以逃避違規之舉發，或規避對
    車輛來歷不明之處罰，則大可不予懸掛前後2 面車牌，何以
    需於該車輛前方懸掛而後方未懸之舉，是異議人所稱號牌係
    在車輛行進中斷裂而遺失等語，顯非無據。綜上，依卷附客
    觀情形以觀，本件確有牌照破損而致車牌遺失之情狀。
五、綜上所述，受處分人確有道路交通管理處罰條例第14條第1
    款之違規行為。原處分機關不察，逕行爰引道路交通管理處
    罰條例第12條第1 項第7 款、第2 項之規定，裁處異議人罰
    鍰5,400 元並吊銷牌照，實有未洽。是原處分既有如上不當
    之處，應由本院將原處分撤銷，惟仍以受處分人有前述同條
    例第14條第1 款之違規行為，並於應到案日期前到案接受裁
    決，另依違反道路交通管理事件統一裁罰基準表，裁處受處
    分人罰鍰如主文所示。
依道路交通管理處罰條例第87條第2 項，道路交通案件處理辦法
第20條前段規定，裁定如主文。
中    華    民    國    98    年    11    月    24    日
                  交通法庭法  官  吳維雅
以上正本證明與原本無異。
如不服本裁定應於送達後5 日內向本院提出抗告狀
                          書記官  劉育君
中    華    民    國    98    年    11    月    24    日


司法院資訊處製作；財團法人民間司法改革基金會備份。
